臺灣臺中地方法院民事判決　　　　　　 100年度訴字第1906號
原　　　告　陳俐文
訴訟代理人　陳淑卿律師
被　　　告　陳舜堯
訴訟代理人　宋永祥律師
複　代理人　陳建三律師
被　　　告　吳素旻
上列當事人間請求清償借款事件，本院於民國100年9月27日言詞
辯論終結，判決如下：
    主  文
被告吳素旻應給付原告新臺幣壹佰伍拾伍萬元，及自民國100年9
月14日起至清償日止，按年息百分之五計算之利息。
原告其餘之訴駁回。
訴訟費用由被告吳素旻負擔二分之一，餘由原告負擔。
本判決原告勝訴部分，於原告以新臺幣伍拾壹萬陸仟元為被告吳
素旻供擔保後，得假執行。
原告其餘假執行之聲請駁回。
    事實及理由
壹、原告主張：被告吳素旻前向原告陸續借款，迄至民國97年7
    月1日借款金額累計達新臺幣（下同）160萬元，被告吳素旻
    為償還上開借款於同年7月3日簽立二紙借據，表明願於同年
    10 月30日前以現金清償，及被告陳舜堯即被告吳素旻之夫
    願擔任連帶保證人，屆期被告吳素旻仍未清償；同年11月10
    日因被告陳舜堯任職於臺中市警察局分隊長，由時任臺中市
    警察局交通隊長之邱國和出面協調，陳舜堯明示願意擔任上
    開借款之連帶保證人負連帶清償責任，雙方並約定清償方式
    如下：（一）自同年11月起，每月由被告吳素旻及陳舜堯分
    別償還債權人5,000元及15,000元，由被告陳舜堯轉帳支付
    ；（二）被告陳舜堯願意出賣其名下之房地（建物門牌號碼
    ：臺中市○里區○○路○段50巷26-2號3樓），後將售屋所得
    先償還原告80萬元。惟，被告陳舜堯於同年11月18日、98年
    1月4日及1月19日分別匯款予原告20,000元、15,000元、
    15,000 元後，即未再給付清償，更未依約將上開房地出售
    後優先償還原告80萬元，經原告屢催還款，被告二人均置之
    不理，爰依消費借貸之法律關係提起本件訴訟等語，並聲明
    ：被告應連帶給付原告155萬元及自起訴狀繕本送達之翌日
    起至清償日止，按年息百分之五計算之利息；並願供擔保，
    請准宣告假執行。
貳、被告方面：
一、被告陳舜堯陳述略以：被告陳舜堯就本件借貸關係並未同意
    為連帶保證人；且被告陳舜堯與被告吳素旻及吳素旻之母親
    ，於97年11月初，由被告任職之臺中市警察局交通大隊之長
    官即訴外人臺中市警察局交通隊隊長邱國和居中調解，被告
    陳舜堯應允將與原告商談被告吳素旻之債務清償事宜，並以
    電子郵件寄送協議書之草約予原告，惟二人就協議書之內容
    意思表示無法合致，又被告陳舜堯雖於97年11月18日、98年
    1月4日及1月19日匯款與原告，乃基於長官之關切及夫妻之
    情乃單方代被告陳素旻償還部分款項，因事後與原告就協議
    書內容無法達成協議，被告陳舜堯始停止匯款等情，資為抗
    辯，並聲明：（1）原告之訴駁回。（2）如受不利之判決，
    願供擔保請准宣告免為假執行。
二、被告吳素旻陳述則以：原告所主張之款項並非其向原告借款
    ，乃是就該款項代替原告投資，所賺得之利息再給原告，並
    非借貸關係等語，資為抗辯，並聲明：原告之訴駁回。
參、得心證之理由：
一、原告主張被告吳素旻前向其陸續借款，迄至97年7月1日借款
    金額累計達160萬元，被告吳素旻之夫即被告陳舜堯並自願
    擔任上開借貸關係之連帶保證人，惟被告2人僅由被告陳舜
    堯分別於97年11月18日、98年1月4日及1月19日各匯款20,
    000元、15,000元、15,000元予原告後，即未再給付清償，
    被告二人就剩餘之借款金額155萬元應對原告負連帶清償之
    責等語，業據提出被告吳素旻親筆簽名之借據2紙、被告陳
    舜堯匯款記錄影本1件為證。被告二人對於被告陳舜堯分別
    於97年11月18日、98年1月4日及1月19日匯款20,000元、
    15,000元、15,000元予原告乙節，固均不爭執，然分別以前
    揭情詞置辯，是本院所應審酌厥為：（一）原告與被告吳素
    旻間之法律關係為何？（二）被告陳舜堯就上開債務是否願
    意擔任連帶保證人，與被告吳素旻負連帶清償之責？茲就上
    開爭點分論如下。
二、原告與被告吳素旻間之法律關係為何？
    按消費借貸者，謂當事人一方移轉金錢或其他代替物之所有
    權於他方，而約定他方以種類、品質、數量相同之物返還之
    契約；次按私文書經本人或其代理人簽名、蓋章或按指印或
    有法院或公證人之認證者，推定為真正。民法第474條第1項
    及民事訴訟法第358條第2項分別定有明文。查被告吳素旻業
    已自承原告所提出之借據2紙，其上為其本人親自簽名無訛
    ，則上開借據之私文書自應推定為真正，又上開借據業已分
    別記載「茲向陳俐文君先後借貸新臺幣伍拾萬元整....」、
    「茲向陳俐文君先後借貸新臺幣壹佰壹拾萬元整....」等語
    ，足見原告主張被告吳素旻前向其陸續借款，迄至97年7月1
    日借款金額累計達160萬元等情，尚非無據。被告吳素旻雖
    辯稱：原告所主張之款項並非其向原告借款，乃是就該款項
    代替原告投資云云，然被告吳素旻對此並未能舉證以實其說
    ，其所辯即非可採。再參以被告陳舜堯曾以電子郵件寄送協
    議書之草約予原告，該協議書開宗明義即記載「茲因甲方（
    吳素旻）向乙方（陳俐文）借貸新臺幣壹佰陸拾萬元整無力
    償還.....」等語，則倘被告吳素旻與原告間僅為代替投資
    之關係，被告陳舜堯又豈會於協議書草案為如此之記載，益
    證被告吳素旻與原告間確為消費借貸之法律關係，是被告吳
    素旻所辯，尚非可採。
三、被告陳舜堯就上開債務是否願意擔任連帶保證人，與被告吳
    素旻負連帶清償之責？
（一）按數人負同一債務，明示對於債權人各負全部給付之責任
      者，為連帶債務。無前項之明示時，連帶債務之成立，以
      法律有規定者為限，民法第272條定有明文，是以連帶債
      務，必當事人間有明示或法律有規定，始能成立。原告固
      主張本件金錢糾紛，於97年11月10日由邱國和出面協調時
      ，陳舜堯明示願意擔任上開借款之連帶保證人負連帶清償
      責任云云，然查，證人邱國和於本院審理時到庭具結證稱
      ：「（97年11月上旬，是否曾因本件借貸，邀同被告陳舜
      堯、吳素旻等至辦公室了解，並居中調解？被告二人當場
      各為何說明及表示？）是的，因為我是隊長所以我主動邀
      請他們到場了解。我最主要是瞭解他們夫妻兩個跟原告之
      間的借貸關係，被告當場對話我不是記得很清楚，但是記
      得有提到被告跟原告借了多久少錢，但是他們沒有能力償
      還。那天原告沒有在場。」、「（被告陳舜堯當時，是否
      同意就本件借貸，擔任連帶保證人？抑同意由伊與被告吳
      素旻按月，分別支付一萬五千元及五千元，合計共二萬元
      予原告，至全部債務清償完畢，並由伊負責轉帳支付？被
      告陳舜堯是否另又同意，以出售伊名下不動產之結餘款，
      清償本件被告吳素旻之借款債務？）那天是初步了解他們
      之間債務問題，被告陳舜堯有口頭上先答應每個月要給多
      少錢，但沒有書面上記載。是我是叫被告他們事後去協調
      確認，但是他們事後並沒有確認。金額當時並沒有很確定
      。」、「（協調的當場，被告陳舜堯是否有同意要擔任連
      帶保證人？）沒有。」等語，是原告主張被告陳舜堯於協
      調時業已同意擔任連帶保證人云云，顯非可採。
（二）原告固又主張被告陳舜堯與原告約定清償方式如下：（一
      ）自同年11月起，每月由被告吳素旻及陳舜堯分別償還債
      權人5,000元及15,000元，由被告陳舜堯轉帳支付；（二
      ）被告陳舜堯願意出賣其名下之房地（建物門牌號碼：臺
      中市○里區○○路○段50巷26-2號3樓），後將售屋所得先
      償還原告80萬元等情。然查，被告陳舜堯業已辯稱：其所
      提出之協議書草約為原告所不同意，並大幅更改草約之內
      容，而其於收受原告更改後之草約內容後，亦表示無法接
      受，是兩造就還款方式並未達成協議等語，並提出其與原
      告間就還款協議書內容往來之電子信件影本共4件在卷可
      證，而原告就其與被告陳舜堯間業已達成如上所述之還款
      方式此一有利於己之事實，復未能舉證以實其說，其上開
      主張即非可採。況細觀原告所主張其與被告陳舜堯之約定
      ，均僅論及還款之方式，並無隻字片語提及被告陳舜堯願
      擔任被告吳素旻本件消費借貸債務之連帶保證人，是上開
      清償方式之約定，亦與被告陳舜堯應否負連帶保證人之責
      任無涉。
（三）準此，原告主張被告陳舜堯自願擔任其與被告吳素旻間消
      費借貸關係之連帶保證人，並請求被告陳舜堯與吳素旻負
      連帶清償之責，即屬無據。
四、綜上所述，原告依消費借貸之法律關係請求被告吳素旻給付
    155萬元及自起訴狀繕本送達之翌日即100年9月14日起至清
    償日止，按年息百分之5計算之利息，為有理由，應予准許
    ；至原告請求被告陳舜堯就上開債務應負連帶清償責任，則
    無理由，應予駁回。
五、原告陳明願供擔保，聲請宣告假執行，經核其勝訴部分，尚
    無不合，爰定相當擔保金額准許之。至原告敗訴部分，其假
    執行之聲請，已失所附麗，併予駁回。
六、本件事證已臻明確，兩造其餘攻擊防禦方法及證據，核與判
    決之結果不生影響，爰不一一論列，併此敘明。
肆、訴訟費用負擔、宣告假執行之依據：民事訴訟法第79條、第
    85條第1項但書、第390條第2項。
中    華    民    國   100    年    10    月    13    日
                  民事第二庭    法  官    黃炫中
正本係照原本作成。
如對本判決上訴，須於判決送達後20日內向本院提出上訴狀（須
附繕本）。如委任律師提起上訴者，應一併繳納上訴審裁判費。
中    華    民    國   100    年    10    月    13    日
                                書記官